【裁判字號】    99,交聲,141
【裁判日期】    991129
【裁判案由】    違反道路交通管理處罰條例
【裁判全文】
臺灣宜蘭地方法院交通事件裁定         99年度交聲字第141號
原處分機關  臺北市交通事件裁決所
異  議  人
即受處分人  陳德順
上列異議人即受處分人因違反道路交通管理處罰條例案件，對於
臺北市交通事件裁決所民國99年5月12日北市裁罰字第裁22-A1A1
40447號裁決不服（原舉發案號：臺北市政府警察局舉發違反道
路交通管理事件通知單北市警交大字第A1A140447號），聲明異
議，本院裁定如下：
    主  文
異議駁回。
    理  由
一、按汽車行駛至交岔路口右轉彎時，應距交岔路口30公尺前顯
    示方向燈或手勢，換入外側車道、右轉車道或慢車道，駛至
    路口後再行右轉，道路交通安全規則第102條第1項第4款定
    有明文。次按汽車駕駛人在多車道右轉彎時，不先駛入外側
    車道，處新臺幣（下同）600元以上1,800元以下罰鍰，並記
    違規點數1點，道路交通管理處罰條例（下稱本條例）第48
    條第1項第4款、第63條第1項第1款亦分別有明文規定；又汽
    車駕駛人，駕駛汽車違反道路交通安全規則，因而肇事致人
    受傷者，記違規點數3點，本條例第61條第3項前段亦有明文
    。
二、原處分意旨略以：異議人即受處分人陳德順於民國99年4月6
    日12時14分許，駕駛其所有車牌號碼U5-9531號自小客車（
    下稱系爭車輛），由北向南行經臺北市○○○路與民族西路
    交岔路口（下稱系爭交岔路口），因未駛入外側車道，即直
    接由中山北路此4車道路段之第3車道（本件所稱車道數，均
    由內側向外側計算）右轉民族西路，其間其右後車尾與沿第
    4車道同向直行、由案外人王正彥騎乘之車號AMV-388號重型
    機車左前車頭發生碰撞而肇事，王正彥並因而受傷，為到場
    處理員警以「在多車道右轉彎，不先駛入外側車道」、「違
    反道路交通安全規則肇事致人受傷」為由舉發違規。嗣異議
    人於舉發通知單上所載之應到案日期前向原處分機關提出申
    訴，經原處分機關函請舉發單位即臺北市政府警察局交通警
    察大隊調查結果，仍認異議人確有前開違規行為，原處分機
    關乃於99年5月12日以異議人有「在多車道右轉彎，不先駛
    入外側車道」、「違反道路交通安全規則肇事致人受傷」之
    違規事實，依道路交通管理處罰條例第48條第1項第4款、第
    63條第1項第1款（原處分漏載第1款）第61條第3項前段（原
    處分漏載前段）規定，裁處異議人罰鍰600元，併記違規點
    數共4點。
三、異議意旨略以：伊於前揭時、地駕駛系爭車輛，於路口前10
    0公尺即中山北路高架路段下坡時即顯示方向燈，當時右側
    後視鏡均無人車，始實施右轉，且並無法直接跳過第3、4車
    道實施跳躍式轉彎，已盡最大可能避開機慢車道，爰據此聲
    明異議云云。
四、經查：
  (一)本件異議人右轉彎前所行駛之台北市○○○路○段由北往南
    路段，為4車道路段，並以分隔島區隔第1、2車道與第3、4
    車道，第1、2車道為禁行機車道，第3、4車道為一般車道，
    汽、機車均可通行且並未劃分快慢車道，該路段車道劃設之
    停止線，距離異議人所欲右轉之民族西路由東往西路段之路
    口，相距約18公尺；而該民族西路由東往西路段，為二車道
    路段；又異議人所駕駛之系爭車輛於肇事後停止位置係已進
    入系爭交岔路口內（距離中山北路停止線超過20公尺），且
    超過民族西路由東往西路段二車道而車身朝西南方向約20～
    30度角斜置（車尾達民族西路分向限制線即雙黃線前方、車
    頭則超越該雙黃線進入民族西路由西往東車道前方）等情，
    業據台北市政府警察局交通警察大隊以99年9月6日北市警交
    大事字第09932097200號函覆及檢附系爭交岔路口及車損照
    片、道路交通事故現場圖、道路交通事故調查報告表為證，
    堪認屬實。又據異議人於警詢時自承：伊駕駛系爭車輛於前
    揭時、地，行經系爭交岔路口前，原係行駛於中山北路4段
    第3車道，在通過停止線後，才慢慢變換車道至第4車道欲右
    轉民族西路等語。據上可知有二，一者異議人原係行駛於第
    3車道，係於通過停止線後，才開始靠右行駛，而此時系爭
    車輛距離系爭交岔路口已少於18公尺；二者，稽之系爭車輛
    肇事後停止位置，其車身並未進入民族西路由東往西路段車
    道，反而係超過民族西路由東往西路段二車道而車身朝西南
    方向約20～30度角斜置，其右轉彎之角度甚小，足認異議人
    駕駛系爭車輛應係於第3車道變換至第4車道過程中而尚未完
    全換入第4車道之際，即已進入系爭交岔路口，乃逕行實施
    右轉甚明（反之，果若異議人車輛已完全換入第4車道始進
    入系爭交岔路口，異議人車輛右轉角度應較大，且車輛車頭
    至少應已部分進入民族西路由東往西路段車道）。是以，異
    議人駕駛車輛於本件多車道路段右轉彎時，於超越停止線後
    、距離系爭交岔路口僅18公尺處才開始靠右行駛，且車輛尚
    未完全換入外側車道即已駛入系爭交岔路口而繼續右轉，核
    與前揭道路交通安全規則第102條第1項第4款規定應於交岔
    路口30公尺前即開始換入外側車道準備右轉，並於駛至交岔
    路口後再實施右轉之誡命有違，是本件異議人確有「在多車
    道右轉彎，不先駛入外側車道」之違規事實，洵堪認定。
  (二)又案外人王正彥於前揭時、地，騎乘車號AMV-388號重型機
    車，與異議人同向直行駛於中山北路4段第4車道，因異議人
    前揭右轉行為，導致案外人王正彥閃避不及而致其機車左前
    車頭自後方撞擊異議人自小客車右後側保險桿，王正彥乃人
    車倒地，因而受有右肩膀及左膝蓋受傷、左手肘破皮等傷勢
    一情，業據案外人王正彥於警詢時指述明確，核與前揭車損
    照片、道路交通事故現場圖及調查報告表相符，而異議人就
    王正彥因本件車禍而受有前揭傷害亦未爭執，並於台北市政
    府警察局中山分局交通分隊道路交通事故補充資料表上關於
    王正彥所述前揭傷勢簽名確認在案，有上開補充資料表一紙
    在卷可稽，則案外人王正彥確因異議人前揭交通違規行為肇
    事而受傷一情，應堪認定。是以，本件異議人確有「違反道
    路交通安全規則肇事致人受傷」之違規事實，應無可議。
五、從而，本件異議人確有於前開時、地在多車道右轉彎未先行
    駛至外側車道，並因而肇事致王正彥受傷之違規情事，洵堪
    認定。原處分機關依道路交通管理處罰條例第48條第1項第4
    款、第63條第1項第1款（原處分漏載第1款）、第61條第1項
    前段（原處分漏載前段）之規定，裁處異議人罰鍰600元，
    併記違規點數共4點，並無違誤。本件聲明異議核無理由，
    應予駁回。
據上論斷，應依道路交通案件處理辦法第18條，裁定如主文。
中    華    民    國    99    年    11    月    29    日
                  交通法庭法  官  陳雪玉
以上正本證明與原本無異。
如不服本裁定，應於裁定送達後5日內，向本院提出抗告狀。（
應附繕本）
                          書記官  陳建宇
中    華    民    國    99    年    11    月    29    日

司法院資訊處製作；財團法人民間司法改革基金會備份。
